最高法院刑事判決　　　　　　一○○年度台上字第一八四九號
上　訴　人　陳癸宇
選任辯護人　羅廷祥律師
上列上訴人因違反毒品危害防制條例等罪案件，不服台灣高等法
院中華民國九十九年十二月十五日第二審判決（九十九年度上訴
字第一二七０號，起訴案號：台灣桃園地方法院檢察署九十八年
度偵字第一五一九五、一六七五四號），提起上訴，本院判決如
下：
    主  文
上訴駁回。
    理  由
按刑事訴訟法第三百七十七條規定，上訴於第三審法院，非以判
決違背法令為理由，不得為之。是提起第三審上訴，應以原判決
違背法令為理由，係屬法定要件。如果上訴理由書狀並未依據卷
內訴訟資料，具體指摘原判決不適用何種法則或如何適用不當，
或所指摘原判決違法情事，顯與法律規定得為第三審上訴理由之
違法情形，不相適合時，均應認其上訴為違背法律上之程式，予
以駁回。本件上訴人陳癸宇上訴意旨略稱：(一)、上訴人多次販賣
毒品，係基於單一營利目的所為，且時空密接，應依接續犯或集
合犯論以包括之一罪，原判決予以併合處罰，又未說明何以非時
空密接，於法有違。(二)、上訴人是在夜市購入空氣槍，主觀上信
賴其為合法之玩具槍，並無非法持有槍枝之犯意，而內政部警政
署刑事警察局（下稱：刑事警察局）及中央警察大學鑑定結果，
該空氣槍射擊之單位面積動能相等或略高於最低標準，僅足認該
槍枝具有殺傷力，不能證明上訴人有此認知，原審未詳為查證，
難謂適法。且原判決以上訴人曾持有槍、彈被判處罪刑，認上訴
人對於不能非法持有槍枝一事，較一般人有常識並有認識，違反
習性推論禁止原則。況該空氣槍係以小型二氧化碳高壓鋼瓶內氣
體為發射動力，其動能強弱程度取決於鋼瓶內氣體存量充足與否
，非一成不變，原審逕為不利上訴人之認定，復未適用刑法第五
十九條減輕其刑，亦有違誤。又原判決僅諭知上訴駁回及引用刑
事訴訟法第三百六十八條，並未詳細記載主刑、從刑與適用之法
律，均於法有違等語。
惟查：原判決認定上訴人有原判決事實欄所記載販賣第二級、第
三級毒品（詳如原判決附表一編號 1至40所示，其中編號33係販
賣第二級毒品MDMA，其餘均係販賣第三級毒品愷他命）及未經許
可，持有可發射金屬具有殺傷力之空氣槍犯行，係以上開販賣毒
品事實，迭據上訴人於偵查及審理中坦承不諱，核與證人龍逸帆
、黃智彬、少年曾０宏、彭０德、張０雁於偵查中證述情節大致
相符，並有證人黃俊瑋、倪永城、黃奎誠、何０傑、胡毓憲、廖
莉婷、方亦均、冉瑞瑋、林煥鄢之證述及通訊監察譯文在卷可佐
，足認上訴人之自白與事實相符。又上開持有空氣槍事實，業據
上訴人坦承持有該空氣槍並藏放於桃園縣中壢市○○路三五六號
八樓Ｄ室住處等情不諱，該空氣槍經送刑事警察局鑑定結果，認
係氣體動力式槍枝，以小型高壓氣體鋼瓶內氣體為發射動力，經
以金屬彈丸試射三次結果，換算單位面積動能分別為二十、二十
、二十焦耳／平方公分，有同局民國九十八年七月二十七日刑鑑
字第０九八００九八六三三號槍彈鑑驗書、九十八年十一月十七
日刑鑑字第０九八０一五五五００號函及槍枝照片可按。經另送
中央警察大學再次鑑定結果，認送鑑空氣槍經試射六發鋼珠並測
速，測得之撞擊功能均高於日本研究結果，穿透人體皮肉層所需
之撞擊功能二十焦耳／平方公分，且六發試射鋼珠均完全貫穿監
測鋁板，監測鋁板之貫穿動能為二二．四焦耳／平方公分，顯示
動能測試結果與監測鋁板貫穿試驗結果相符，試射彈丸均具備貫
穿人體皮肉層所需之動能，研判具有殺傷力，有同大學九十九年
十月十二日校鑑科字第０九九０００七八四九號鑑定書可憑，足
見該空氣槍確具有殺傷力。而上訴人於九十四年間即有違反槍砲
彈藥刀械管制條例案件之前案紀錄，其亦供承知悉持有具有殺傷
力槍枝係犯罪行為，是上訴人對於不能非法持有槍枝一事，顯較
一般人具有常識並有認識，又上訴人坦陳知悉該空氣槍可以擊發
鋼珠，購買時老闆有試射，而該手槍型空氣槍係以高壓氣體鋼瓶
為動力，並以鋼珠充作彈丸，具有相當之動能，持以射人可造成
相當之傷害甚明，此與僅以撞針推動，並以BB彈作為彈丸之玩具
槍截然有別，上訴人所辯不知該空氣槍具有殺傷力，委難憑採，
上開犯行均堪認定。因而維持第一審分別論處上訴人各如原判決
附表一編號 1至40所示販賣第二級毒品、販賣第三級毒品罪刑及
未經許可，持有可發射金屬具有殺傷力之空氣槍罪刑部分之判決
，駁回上訴人在第二審之該部分上訴，已依據卷內資料，說明其
所憑之證據及認定之理由。按刑法於九十四年二月二日修正公布
（九十五年七月一日施行）刪除連續犯規定之同時，對於合乎接
續犯或包括之一罪之情形，為避免刑罰之過度評價，已於立法理
由說明委由實務以補充解釋之方式，發展接續犯之概念，以限縮
數罪併罰之範圍。而刑法對於所有犯罪行為，本應給予充分又不
過度之公正評價，評價不足，難免降低刑罰之功能，影響刑罰之
公平性；評價過度，將造成刑責之不當擴張，違背罪責原則，二
者均不符憲法比例原則之要求，故接續犯之適用，應符合適度評
價原則。進而言之，除行為人主觀上必須基於單一犯意，以數個
舉動接續進行，而侵害同一法益，在時間、空間上有密接關係，
依一般社會健全觀念，難以強行分開外，尤須該數個舉動在刑法
評價上，以合為包括之一行為予以評價較為合理，始得依接續犯
論以包括之一罪，否則，仍應依一般法律適用原則，以一行為一
罪一罰處遇之。上訴人所為如原判決附表一編號 1至40所示（除
編號33外）之販賣第三級毒品行為，其犯罪時間自九十七年八月
中旬某日起（編號21）至九十八年七月八日止（編號32），前後
長達十個月餘，雖間有同日販賣二次者（編號1、2），然係下午
三時及深夜十二時各別販賣一次，相距九小時，一在下午一在深
夜，且係臨時接獲他人電話而為，前後二次販毒非無區隔，且毒
品具有成癮性、濫用性及對社會危害性，販賣毒品不僅危害他人
身心健康，對社會治安更造成嚴重威脅，查嚴罪重，非但立法者
並未將之歸類為包括之一罪，行為人亦不敢且無法公然販毒以遂
其犯罪目的，社會通念尤不容許一再違犯，倘將多數販毒行為合
為包括之一行為論以一罪，誠與適度評價原則有悖，原判決認無
接續犯之適用，於法並無不合。又反覆販賣毒品非一般生活之常
態，立法者更無特別將之歸類為包括一罪之設計原意，原判決未
採取集合犯見解論以包括之一罪，亦於法無違。另上訴人所持有
之空氣槍，先後經刑事警察局及中央警察大學鑑定結果，均認具
有殺傷力，且中央警察大學試射六發鋼珠，均完全貫穿監測鋁板
，顯已具備貫穿人體皮肉層所需之動能，而該空氣槍係以小型二
氧化碳高壓鋼瓶內氣體為發射動力，其動能之強弱程度固取決於
鋼瓶內氣體存量充足與否，非一成不變，惟鋼瓶內之氣體存量如
有未足，使用者可隨時予以補足或更換，自不影響其具有殺傷力
之認定。而上訴人於九十四年間即有違反槍砲彈藥刀械管制條例
案件之前案紀錄，其亦供承知悉持有具有殺傷力槍枝係犯罪行為
，原判決認其對於不能非法持有槍枝一事，較一般人具有常識並
有認識，而不採信其所為無此認知之辯解，所為之論斷，核與證
據法則並無違背。至司法院釋字第六六九號解釋，固以槍砲彈藥
刀械管制條例第八條第一項規定，其中以未經許可製造、販賣、
運輸具殺傷力之空氣槍為處罰要件部分，對犯該罪而情節輕微者
，未併為得減輕其刑或另為適當刑度之規定，有違比例原則，應
自九十八年十二月二十五日該解釋公布之日起，至遲於一年屆滿
時，失其效力。然上訴人係犯同條例第八條第四項之罪，而非同
條第一項，且原審於九十九年十二月十五日判決時，該號解釋公
布尚未屆滿一年，嗣立法機關配合該號解釋意旨於一００年一月
五日修正同條例第八條，並增列第六項規定：「犯第一項、第二
項或第四項有關空氣槍之罪，其情節輕微者，得減輕其刑。」縱
依修正後之規定，對於犯罪情節輕微者是否予以減輕其刑，法院
仍有自由裁量之權。上訴人自九十七年年初取得上開具有殺傷力
之空氣槍起，至九十八年七月九日為警查獲止，持有期間超過一
年，而上訴人不唯有違反槍砲彈藥刀械管制條例案件之前案紀錄
，且係將該空氣槍藏放在其承租作為販毒據點之上開住處，復吸
收並僱用黃智彬等人及少年曾０宏等人共同販賣毒品，非法持槍
兼大肆販毒，實難認其持有該空氣槍係情節輕微；且刑法第五十
九條之酌減其刑，必於犯罪之情狀，在客觀上足以引起一般同情
，認為即予宣告法定低度刑期猶嫌過重者，始有其適用，上訴人
之犯罪情狀，亦難謂符合前述要件，原判決未予減輕其刑，不能
指為違法。又原審既維持第一審判決，依法僅須諭知上訴駁回，
並引用刑事訴訟法第三百六十八條，判決之主文不生應記載主刑
、從刑等問題。上訴人徒憑己意，就原判決已有調查說明之事項
，或就原審採證認事之職權行使，泛指其違法，難認係適法上訴
第三審之理由。本件上訴為違背法律上之程式，應予駁回。
據上論結，應依刑事訴訟法第三百九十五條前段，判決如主文。
中    華    民    國  一○○  年    四    月  二十一  日
                      最高法院刑事第一庭
                          審判長法官  董  明  霈  
                                法官  張  清  埤  
                                法官  張  祺  祥  
                                法官  段  景  榕  
                                法官  周  煙  平  
本件正本證明與原本無異
                                      書  記  官  
中    華    民    國  一○○  年    四    月  二十五  日
                                                      Ｅ